臺灣屏東地方法院刑事判決　　　　　　　110年度訴字第252號
公　訴　人　臺灣屏東地方檢察署檢察官
被　　　告　葉坤儒


指定辯護人　本院公設辯護人張宏惠
上列被告因違反毒品危害防制條例案件，經檢察官提起公訴（10
9 年度偵字第9794號），本院判決如下：
    主  文
甲○○販賣第三級毒品，處有期徒刑參年柒月。扣案如附表編號
2 所示之物沒收；未扣案之行動電話壹支（含門號0000000000號
SIM 卡壹張）及犯罪所得新臺幣貳仟貳佰元均沒收，於全部或一
部不能沒收或不宜執行沒收時，追徵其價額。
    事  實
一、甲○○基於販賣第三級毒品愷他命以營利之犯意，持其所有
    未扣案之行動電話1 支（含門號0000000000號SIM 卡1 張）
    為聯絡工具，與少年吳○祐（民國93年2 月生，真實姓名年
    籍詳卷）聯繫後，於109 年6 月5 日19時14分許前之109 年
    6 月初某日，在屏東縣○○鄉○○路000 號之僑德國小大門
    口，販賣愷他命1 公克與少年吳○祐，並收取價金新臺幣（
    下同）2,200 元。嗣為警於109 年6 月5 日19時14分許，在
    少年吳○祐位於屏東縣枋寮鄉（地址詳卷）居所，經少年吳
    ○祐同意搜索，扣得如附表所示之物，循線查悉上情。
二、案經屏東縣政府警察局枋寮分局報告臺灣屏東地方檢察署檢
    察官偵查起訴。
    理  由
壹、證據能力部分：
    按被告以外之人於審判外之陳述，雖不符刑事訴訟法第159
    條之1 至之4 等4 條規定，而經當事人於審判程序同意作為
    證據，法院審酌該言詞陳述或書面陳述作成時之情況，認為
    適當者，亦得為證據；當事人、代理人或辯護人於法院調查
    證據時，知有刑事訴訟法第159 條第1 項不得為證據之情形
    ，而未於言詞辯論終結前聲明異議者，視為有前項之同意，
    同法第159 條之5 定有明文。本判決所引下列供述證據，被
    告甲○○及辯護人於本院準備程序及審理中，均同意作為證
    據（本院卷第51至52、114 頁），且檢察官、被告及辯護人
    於言詞辯論終結前，均未聲明異議，本院審酌相關言詞陳述
    或書面陳述作成時之情況，並無違法不當之情形或證明力明
    顯過低之瑕疵，依刑事訴訟法第159 條之5 規定，認均有證
    據能力。至其餘資以認定本案犯罪事實之非供述證據，經查
    無違反法定程序取得之情形，依刑事訴訟法第158 條之4 反
    面解釋，應具有證據能力。
貳、認定犯罪事實所憑之證據及理由：
一、上開犯罪事實，業據被告於警詢、偵查及本院審理中均坦承
    不諱（警1100卷第2 至6 頁；偵9794卷第69至73、125 至12
    8 頁；本院卷第50、114 、137 頁），核與證人即購毒者少
    年吳○祐（下稱少年吳○祐）於警詢及偵查中之證述互有相
    符（警1100卷第10至18頁；警0600卷第17至19頁；偵9794卷
    第77至81、97至103 、107 至111 頁），並有自願受搜索同
    意書、屏東縣政府警察局枋寮分局扣押筆錄、扣押物品目錄
    表等件在卷可參（警0600卷第35、39至43頁），又有如附表
    編號2 所示之物扣案可佐。另扣案如附表編號2 所示紅色瓶
    蓋透明罐1 罐內含之晶體，經送高雄醫學大學附設中和紀念
    醫院檢驗醫學部毒物室鑑定結果，檢出愷他命成分，有高雄
    醫學大學附設中和紀念醫院檢驗醫學部毒物室報告編號S000
    00-000號檢驗報告在卷可查（偵9794卷第47頁），復據少年
    吳○祐於偵查中證稱：跟被告買的愷他命我放一半0.5 公克
    在紅色塑膠罐內等語（偵9794卷第78、100 至101 頁），是
    該晶體應認含毒品危害防制條例第2 條第2 項第3 款所定之
    第三級毒品成分，且係被告販賣與少年吳○祐之物所剩餘。
    準此，足認被告之任意性自白與事實相符，堪為論罪科刑之
    依據。
二、按販售毒品，罪重查嚴，行為人均以隱匿方式為之，且因無
    公定價格，復易因分裝而增減份量，每次買賣價量，常隨雙
    方關係深淺、資力、需求量及對行情的認知、來源是否充裕
    等因素，而異其標準，非可一概而論，是販賣者從價差、量
    差或品質差中牟利的方式雖異，然其意圖營利的販賣行為則
    無二致，此因毒品量微價昂，販賣者有利可圖，茍無利可圖
    ，豈願甘冒重典行事？而販賣毒品者，其主觀上既有營利的
    意圖，且客觀上有販賣的行為，即足構成，至於實際上是否
    已經獲利，則非所問。查被告於本院審理中供稱：販賣2,20
    0 元愷他命給少年吳○祐；少年吳○祐拿2,200 元給我等語
    （本院卷第114 、137 頁），核與少年吳○祐於警詢、偵查
    中始終證稱係以2,200 元向被告購買一情相符（警1100卷第
    14頁；警0600卷第18頁；偵9794卷第77、100 頁），另被告
    於偵查中供稱：侯○○（真實姓名詳卷）賣2,000 元給我，
    我再轉賣給少年吳○祐等語（偵9794卷第70頁），堪認被告
    有藉此從價差中牟利之意，足認被告主觀上有營利意圖。
三、綜上，本件事證明確，被告上開犯行堪以認定，應予依法論
    科。
參、論罪科刑：
一、按行為後法律有變更者，適用行為時之法律，但行為後之法
    律有利於行為人者，適用最有利於行為人之法律，刑法第2
    條第1 項定有明文。查被告行為後，毒品危害防制條例第4
    條、第9 條於108 年12月17日修正，於109 年1 月15日經總
    統公布，自公布後6 個月即109 年7 月15日施行生效。修正
    前毒品危害防制條例第4 條第3 項規定：「製造、運輸、販
    賣第三級毒品者，處7 年以上有期徒刑，得併科新臺幣700
    萬元以下罰金」；修正後同條項則規定：「製造、運輸、販
    賣第三級毒品者，處7 年以上有期徒刑，得併科新臺幣1,00
    0 萬元以下罰金」。又修正前同條例第9 條第1 項規定：「
    成年人對未成年人犯前3 條之罪者，依各該條項規定加重其
    刑至二分之一」；修正後同條例第9 條第1 項規定：「成年
    人對未成年人販賣毒品或犯前3 條之罪者，依各該條項規定
    加重其刑至二分之一」。經比較修正前後之法律，修正後之
    規定提高罰金刑上限，且成年人對未成年人販賣毒品有加重
    其刑之規定，無更有利行為人之情形，是本案經新舊法比較
    之結果，應適用被告行為時即修正前毒品危害防制條例第4
    條第3 項規定論處。
二、核被告所為，係犯修正前毒品危害防制條例第4 條第3 項之
    販賣第三級毒品罪。被告販賣前持有之愷他命無證據證明達
    修正前毒品危害防制條例第11條第5 項規定之純質淨重20公
    克以上，不另論持有與販賣毒品間之吸收關係。
三、按販毒者與購毒者係屬對向犯罪之結構，亦即販毒者實非故
    意對購毒者犯罪，故成年人販賣毒品與兒童或少年，自不構
    成教唆、幫助或利用其犯罪或與之共同實施犯罪或故意對其
    犯罪之情事，即無兒童及少年福利與權益保障法第112 條第
    1 項前段加重其刑規定之適用。販賣毒品罪所保護者為國民
    健康之社會法益，即便買受人購入毒品施用，僅屬間接受害
    ，亦即其買受人並非犯罪行為直接侵害之對象，非直接被害
    人，縱使販賣與兒童或少年，亦和兒童及少年福利與權益保
    障法第112 條第1 項之規範意旨不符，殊難援為加重刑罰之
    依據（最高法院101 年度第8 次刑事庭會議決議意旨參照）
    。起訴書敘及被告係成年人故意對少年犯販賣毒品罪，應依
    兒童及少年福利與權益保障法第112 條第1 項加重云云，容
    有誤會（另被告應適用修正前毒品危害防制條例第4 條第3
    項論處，經新舊法比較結果無修正後同條例第9 條第1 項規
    定適用，已如前述）。
四、按所謂行為後法律有變更者，除構成要件之擴張、限縮或法
    定刑度之增減外，尚包括累犯加重、自首減輕暨其他法定加
    減原因與加減例之變更。又109 年1 月15日修正（同年7 月
    15日施行）前毒品危害防制條例第17條第2 項規定：「犯第
    4 條至第8 條之罪於偵查及審判中均自白者，減輕其刑。」
    所稱審判中自白，既未明文指歷次審判程序，實務上基於該
    條文係為鼓勵被告自白認罪，採行寬厚減刑之刑事政策，咸
    認係指案件起訴繫屬後，在事實審法院任何一審級之一次自
    白而言。嗣立法者為免是類毒品案件之被告反覆，致有礙刑
    事訴訟程序儘早確定之立法原意，乃將「審判中」修正為「
    歷次審判中」，並於立法理由中明列：「所謂歷次審判中均
    自白，係指歷次事實審審級（包括更審、再審或非常上訴後
    之更為審判程序），且於各該審級中，於法官宣示最後言詞
    辯論終結時，被告為自白之陳述而言。故爰修正第2 項，明
    定於偵查及歷次審判中均自白者，始減輕其刑。又被告於偵
    查中及於一審審理中自白，僅被告上訴且於二審審理中否認
    犯罪，因不符合第2 項所定『歷次審判中均自白』之減刑要
    件，法院自應撤銷原判決另行改判，併此敘明。」足見修法
    後已限縮自白減輕其刑之適用範圍，顯非單純文字修正，亦
    非原有實務見解或法理之明文化，依前揭說明，核屬刑法第
    2 條第1 項所指法律有變更，自應有上開新舊法比較規定之
    適用（最高法院110 年度台上字第1611號判決意旨參照）。
    查被告上開犯行業於偵查及審判中均自白不諱，已如前述，
    應依修正前毒品危害防制條例第17條第2 項規定減輕其刑。
五、被告雖供出其販賣毒品來源為侯○○（真實姓名詳卷），惟
    迄未查獲，有臺灣屏東地方檢察署110 年8 月13日屏檢介生
    109 偵9794字第1109029553號函、屏東縣政府警察局枋寮分
    局110 年8 月19日枋警偵字第11031468600 號函暨所附職務
    報告存卷可稽（本院卷第63至67頁），故無毒品危害防制條
    例第17條第1 項規定之適用。
六、按刑法第59條之酌量減輕其刑，必於犯罪之情狀顯可憫恕，
    認科以最低度刑仍嫌過重者，始有其適用。毒品戕害國人身
    心健康，嚴重影響社會治安，故政府立法嚴禁販賣毒品，並
    以高度刑罰遏止毒品氾濫，被告販賣毒品並無何特殊之原因
    與環境，且成年人對未成年人販賣毒品業經立法者修法加重
    ，另被告知悉遭少年吳○祐供出後，竟要求少年吳○祐「拿
    錢處理」，經少年吳○祐之父先後給付共計13萬元，據少年
    吳○祐及其父於偵查中證述明確（偵9794卷第79至81頁），
    並有臉書即時通對話截圖、手寫契約書影本在卷可佐（警11
    00卷第27至31頁；偵9794卷第87至89頁），可見本案尚難認
    有顯可憫恕之處，亦無處以法定最低刑度猶嫌過重之情形，
    無從依刑法第59條之規定酌減其刑。
七、爰審酌被告知悉國家對於查緝毒品相關犯罪禁令甚嚴，且亦
    應深知施用毒品之害處，戒除毒癮之不易，一旦染上毒癮，
    不僅戕害個人身心健康，亦造成家人之痛苦，一般施用者為
    圖購買毒品解癮，往往不惜耗費鉅資以致散盡家財，非但可
    能連累親友，甚或鋌而走險實施各類犯罪，對社會治安造成
    潛在風險甚鉅，則流通毒品所及，非僅多數人之生命、身體
    受其侵害，社會、國家之法益亦不能倖免，當非個人一己之
    生命、身體法益所可比擬，所為實不足取；惟考量被告始終
    坦承販賣毒品犯行之態度；兼衡被告販賣毒品之種類、對象
    、次數、金額、於本院審理時自陳之生活狀況、智識程度（
    本院卷第138 頁）等一切情狀，量處如主文所示之刑。
八、被告經本院宣告之刑期既已逾2 年，自不符合宣告緩刑之法
    定要件。
肆、沒收：
一、扣案如附表編號2 所示之物送鑑定含第三級毒品成分，且係
    被告販賣與少年吳○祐之物所剩餘，已如前述，應依刑法第
    38條第1 項規定宣告沒收。又該透明罐1 罐因其內殘留毒品
    難以析離，且無析離之實益與必要，均應視同為違禁物一併
    諭知沒收；至送驗耗損部分之毒品，既已因鑑驗而滅失，自
    無庸為沒收之宣告。
二、被告上開犯行係以其所有插置門號0000000000號SIM 卡之行
    動電話為聯絡工具，業據其於偵查、本院審理中自陳明確（
    偵9794卷第128 頁；本院卷第138 頁），該行動電話（含SI
    M 卡1 張）核屬供犯罪所用之物，且未扣案，應依毒品危害
    防制條例第19條第1 項、刑法第38條第4 項規定宣告沒收，
    於全部或一部不能沒收或不宜執行沒收時，追徵其價額。
三、被告因上開犯行而收取2,200 元，業經其於本院審理中自陳
    明確（本院卷第137 頁），為其犯罪所得，且未扣案，應依
    刑法第38條之1 第1 項前段、第3 項規定，宣告沒收，於全
    部或一部不能沒收或不宜執行沒收時，追徵其價額。
四、另其餘扣案物，無證據證明與上開犯行具直接關連性，均無
    從宣告沒收。
據上論斷，應依刑事訴訟法第299 條第1 項前段，修正前毒品危
害防制條例第4 條第3 項、第17條第2 項、毒品危害防制條例第
19條第1 項，刑法第2 條第1 項前段、第11條、第38條第1 項、
第4 項、第38條之1 第1 項、第3 項，判決如主文。
本案經檢察官莊承頻提起公訴，檢察官吳政洋、王光傑到庭執行
職務。
中    華    民    國   110    年    11    月    11    日
                  刑事第三庭  審判長法  官  鍾佩真  
                                    法  官  黃虹蓁
                                    法  官  楊子龍
以上正本證明與原本無異。
如不服本判決應於收受判決後20日內向本院提出上訴書狀，並應
敘述具體理由；其未敘述上訴理由者，應於上訴期間屆滿後20日
內向本院補提理由書（均須按他造當事人之人數附繕本）「切勿
逕送上級法院」。
中    華    民    國   110    年    11    月    12    日
                                    書記官  邱鴻善
附錄論罪科刑法條：
修正前毒品危害防制條例第4條
製造、運輸、販賣第一級毒品者，處死刑或無期徒刑；處無期徒
刑者，得併科新臺幣二千萬元以下罰金。
製造、運輸、販賣第二級毒品者，處無期徒刑或七年以上有期徒
刑，得併科新臺幣一千萬元以下罰金。
製造、運輸、販賣第三級毒品者，處七年以上有期徒刑，得併科
新臺幣七百萬元以下罰金。
製造、運輸、販賣第四級毒品者，處五年以上十二年以下有期徒
刑，得併科新臺幣三百萬元以下罰金。
製造、運輸、販賣專供製造或施用毒品之器具者，處一年以上七
年以下有期徒刑，得併科新臺幣一百萬元以下罰金。
前五項之未遂犯罰之。
附表：
┌──┬────────┬────┬────────────┬─────────┐
│編號│物品名稱及數量  │所有人或│備註                    │沒收與否及其依據  │
│    │                │持有人  │                        │                  │
├──┼────────┼────┼────────────┼─────────┤
│1   │K 盤（內含殘渣）│少年吳○│無證據證明與本案有關    │不於本案宣告沒收  │
│    │1 個            │祐      │                        │                  │
├──┼────────┼────┼────────────┼─────────┤
│2   │含晶體之紅色瓶蓋│少年吳○│毒品定性檢驗呈愷他命陽性│依刑法第38條第1 項│
│    │透明罐1 罐（標示│祐      │（偵9794卷第47頁）      │規定宣告沒收      │
│    │毛重5.44公克，驗│        │                        │                  │
│    │前淨重0.053 公克│        │                        │                  │
│    │，驗後淨重0.049 │        │                        │                  │
│    │公克）          │        │                        │                  │
├──┼────────┼────┼────────────┼─────────┤
│3   │卡片（內含殘渣）│少年吳○│無證據證明與本案有關    │不於本案宣告沒收  │
│    │1張             │祐      │                        │                  │
└──┴────────┴────┴────────────┴─────────┘